臺灣臺北地方法院刑事判決　　　　　　 94年度交易字第114號
公　訴　人　臺灣臺北地方法院檢察署檢察官
被　　　告　甲○○
上列被告因公共危險案件，經檢察官聲請以簡易判決處刑（94年
度撤緩偵字第15號），本院簡易庭認不宜以簡易判決處刑（本院
94年度北交簡字第413號），改用通常程序審理，因被告於本院
準備程序進行中先就被訴事實為有罪之陳述，經本院合議庭裁定
適用簡式審判程序，茲判決如下：
    主  文
甲○○服用酒類，不能安全駕駛動力交通工具而駕駛，處拘役貳
拾日，如易科罰金，以佰元折算壹日。
    事  實
一、甲○○明知服用酒類不能安全駕駛動力交通工具者，不得駕
    駛；且明知其於民國92年10月9 日晚間22時許起至翌日凌晨
    1 時許，在基隆市某KTV 內飲用啤酒約20杯後，已達酒醉不
    能安全駕駛動力交通工具之程度，猶在飲酒後，於92年10月
    10日上午9 時30分許，駕駛車號CQ -8082號自用小貨車，由
    台北縣新莊市○○路往台北市方向行駛，於同日上午10時10
    分許（聲請簡易判決處刑書誤為10時45分許），沿台北市○
    ○區○○路由南往北行駛，行經該路與北安路交岔路口時，
    疏未注意車前狀況，且因飲酒後無法適切操控車輛，從後撞
    擊前方同向由乙○○所駕駛車號3B -1037號自用小客車之左
    後車尾，經報警處理後，由台北市政府警察局中山分局交通
    分隊警員王博智於同日上午10時45分許在台北市○○區○○
    路、明水路口，對甲○○進行酒精濃度測試，測得其呼氣所
    含酒精濃度值達每公升0.54毫克，而查悉上情。
二、案經台北市政府警察局中山分局報請臺灣臺北地方法院檢察
    署檢察官聲請以簡易判決處刑。
    理  由
一、按檢察官聲請以簡易判決處刑案件，經法院認為不得或不宜
    以簡易判決處刑者，應適用通常程序審判之，刑事訴訟法第
    452 條定有明文。本件檢察官雖聲請以簡易判決處刑，惟被
    告甲○○呼氣酒精農度為每公升0.54毫克，未達實務上所謂
    之「不能安全駕駛」標準，又被告於台北市○○區○○路與
    北安路口交通事故現場經台北市政府警察局中山分局警員詢
    問時供稱：「肇事前，因我和媽媽聊天，未注意前方動態，
    …」等語，是以被告是否因服用酒精而達不能安全駕駛程度
    之事實，尚有疑義，是本院簡易庭認不宜逕以簡易判決處刑
    ，乃改依通常程序處理。又本件被告所犯刑法第185條之3服
    用酒類不能安全駕駛動力交通工具而駕駛罪，其法定刑為一
    年以下有期徒刑、拘役或30,000元以下罰金，並非死刑、無
    期徒刑或最輕本刑有期徒刑三年以上之罪，亦非高等法院管
    轄第一審案件，且於準備程序進行中，被告先就被訴事實為
    有罪之陳述，經告知被告簡式審判程序之旨，並聽取檢察官
    、被告之意見後，本院合議庭裁定由受命法官進行簡式審判
    程序，是本件之證據調查，依刑事訴訟法第273條之2規定，
    不受同法第159條第1項、第161條之2、第161條之3、第163
    條之1及第164條至第170條規定之限制，合先敘明。
二、經查：
  (一)查被告於駕車肇事前，曾與友人在基隆市某KTV內飲用啤酒
    約20杯之事實，業據被告於警詢及本院審理時供承在卷（見
    92 年度偵字第22664號偵查卷第7頁、第19頁、本院94年4月
    27 日審判筆錄第2頁）。
  (二)次查被告於接受測試時之呼氣酒精濃度值雖僅為每公升0.54
    毫克，有酒精測定紀錄表一件在卷可參（見上開偵查卷第14
    頁），而未達0.55毫克之酒醉駕車移送標準，然此僅為客觀
    佐證資料之一，本非判斷是否已達不能安全駕駛程度之唯一
    標準。按醫學文獻上認吐氣所含酒精濃度達每公升0.25毫克
    者，有輕度協調功能降低之現象；每公升達0.5 毫克者，有
    反應較慢、感覺減低、影響駕駛之現象；每公升達0.75毫克
    者，有思考改變、個性行為改變之現象；每公升達1.0 毫克
    者，有步態不穩、噁心想吐、精神混惑不清晰之現象；每公
    升達1.5 毫克者，有說話不清楚、感覺喪失、視力模糊等現
    象；每公升達2.0 毫克者，有體溫降低、血糖降低、肌肉控
    制差、癲癇發作等現象；每公升達3.5 毫克者，有神智不清
    、反射減低、呼吸抑制等現象，行政院國軍退除役官兵輔導
    委員會台北榮民總醫院88年8月5日（88）北總內字第26868
    號函及附件敘述甚明；又吐氣達每公升0.55毫克以上，肇事
    率為一般正常人之10倍，一般認為已達不能安全駕車，亦有
    法務部88年5月18日法88檢字第001669 號函公告可憑。
  (四)又本件被告於自承當天飲酒至凌晨1時許，於同日上午9時30
    分許駕駛車輛上路，而其接受酒測之時間為同日上午10時45
    分，有上開酒精測定紀錄表在卷可稽，被告服用酒類駕駛車
    輛上路後，至其發生本件交通事故而為警施行呼氣酒精濃度
    測試時，已相距約75分鐘。據此推算其於駕駛車輛上路時之
    酒精濃度：國人的吐氣酒精代謝速率平均為每小時每公升0.
    052±0.021毫克（參照90年6 月中央警察大學鑑識科學研究
    所碩士研究生李明昌所著「吐氣、血液、唾液及尿液酒精濃
    度之鑑析」碩士學位論文第32頁、36頁），依此標準推算，
    被告於駕車上路時，酒精呼氣濃度應為每公升0.57875 毫克
    至0.63125 毫克，均已逾每公升0.55毫克之移送標準。況被
    告又係因發生交通事故始為警查獲，其於接受警員詢問製作
    交通談話紀錄表時，對車禍發生之經過自承：「我看前方有
    自小客3B -1037緊急剎車，我見狀亦跟著緊急剎車，且向左
    閃，但閃不過，致我車的右前車頭碰撞自小客3B -1037的左
    後車尾而肇事」等語（見上開偵查卷第7 頁），顯見被告於
    肇事當時，已因酒後導致其注意力、反應及判斷能力下降，
    已處於不能安全駕駛動力交通工具之狀態之事實，應堪認定
    。
  (五)綜上，本件事證已臻明確，被告犯行洵堪認定，應依法論科
    。
三、核被告所為，係犯刑法第185條之3服用酒類不能安全駕駛動
    力交通工具而駕駛罪。爰審酌被告酒後駕車行為嚴重危害公
    眾往來安全，原不宜寬縱，惟念被告犯後頗有悔意，態度良
    好等一切情狀，量處如主文所示之刑，並諭知易科罰金之折
    算標準。
據上論斷，依刑事訴訟法第452條、第273條之1第1項、第299條
第1項前段，刑法第185條之3、第41條第1項前段，罰金罰鍰提高
標準條例第2條，判決如主文。
本案經檢察官彭慶文到庭執行職務。
中　　華　　民　　國　　94　　年　　4 　　月　　29　　日
　　　　　　　　　    交通法庭  法　官　陳慧萍
以上正本證明與原本無異。
如不服本判決，應於判決送達後10日內，向本院提出上訴狀。
　　　　　　　　　　　　　　　　書記官　何適熹
中　　華　　民　　國　　94　　年　　4 　　月　　29　　日
附錄本案論罪科刑法條：
中華民國刑法第185條之3：
服用毒品、麻醉藥品、酒類或其他相類之物，不能安全駕駛動力
交通工具而駕駛者，處一年以下有期徒刑、拘役或30,000元以下
罰金。
